【裁判字號】    98,交聲,101
【裁判日期】    980720
【裁判案由】    違反道路交通管理處罰條例
【裁判全文】
臺灣宜蘭地方法院交通事件裁定         98年度交聲字第101號
原處分機關  交通部公路總局臺北區監理所宜蘭監理站
異  議  人
即受處分人  甲○○
上列異議人即受處分人因違反道路交通管理處罰條例案件，對於
交通部公路總局臺北區監理所宜蘭監理站於民國98年3月5日所為
之宜監字第裁43-ZIQ008585號裁決處分，聲明異議，本院裁定如
下：
    主  文
異議駁回。
    理  由
一、原處分意旨略以：異議人即受處分人甲○○於民國97年9月3
    0日凌晨零時20分許，駕駛U5-2986號自用小客車行經國道五
    號頭城收費站不依規定繳納通行費（未申裝戶行駛電子收費
    車道，經通知補繳繳費期限97年11月11日止未補繳），而為
    內政部警政署國道公路警察局第九警察隊以公警局交字第ZI
    Q008585號舉發違反道路交通管理事件通知單舉發，原處分
    機關爰依道路交通管理處罰條例第27條第1項規定，裁處罰
    鍰新臺幣（下同）3千元等語。
二、異議意旨略以：異議人因颱風期間，不知ETC車道不能行駛
    （以前不收費時，皆可行駛），且政府亦未宣導颱風天不能
    行駛ETC車道，異議人因誤走，所以被罰鍰600元，異議人也
    無異議。但之後又寄來了1張3千元的罰單，違規理由是未申
    裝行駛電子收費車道，沒補繳。異議人才想起當時有收到1
    張繳款單，但繳款單的金額是零元，異議人也很正面的想說
    是颱風天不收費很正常，所以也就將該張繳款單給資源回收
    了。而當時同一時、地，為何裝有ETC的車子要收費，行走
    人工收費車道之車輛，因沒人在值班就沒收費，如果那天有
    人工在收費，異議人也不會去走ETC車道。為此，爰依法聲
    明異議云云。
三、按汽車行駛於應繳費之公路、橋樑、隧道或輪渡，不依規定
    繳費者，處汽車所有人或駕駛人新臺幣3千元以上6千元以下
    罰鍰，並追繳欠費，道路交通管理處罰條例第27條第1項定
    有明文。
四、經查：
  (一)異議人於97年9月30日凌晨零時20分許，駕駛未申裝ETC設備
    之U5-2986號自用小客車行經國道五號高速公路頭城收費站
    時，行駛電子收費車道，嗣後並有收到補繳通行費之通知單
    1張之事實，業經異議人供承不諱，並有傳真查詢國內各類
    掛號郵件查單1紙在卷可稽（見本院卷第10頁），自足信實
    。
  (二)異議人雖辯稱：伊收到之繳款單的金額是零元云云。惟經觀
    諸本院向遠通電收股份有限公司函調寄送予異議人之補繳通
    行費及作業處理費通知單結果，該補繳通行費及作業處理費
    通知單所載之應繳總額為40元等情，有遠通電收股份有限公
    司98年4月7日總發字第09800319號函附補繳通行費及作業處
    理費通知單、送達證書等資料及98年4月28日總發字第09800
    480號函文在卷可考（見本院卷第16-17、24-26頁），是異
    議人前揭辯解，不足採信。依此論之，異議人於收受上開應
    繳金額為40元之補繳通行費及作業處理費通知單後，既未於
    97年11月10日繳費期限內補繳之，則異議人於97年9月30日
    凌晨零時20分許，開車行經應繳費之國道五號高速公路頭城
    收費站，即有未依規定繳費之違規行為，自足以認定。
  (三)異議人另雖辯稱：伊因颱風期間，不知ETC車道不能行駛。
    且當時同一時、地，為何裝有ETC的車子要收費，行走一般
    車道之車輛，因沒人在值班就沒收費，如果那天有人工在收
    費，異議人也不會去走ETC車道云云。惟依異議人供承：伊
    知道只有97年9月29日當天不收費，伊沒有注意到伊經過收
    費站時，已經超過凌晨12點的時間等語（見本院卷第31頁）
    ，足見異議人已然知悉國道五號高速公路頭城收費站只有97
    年9月29日當天不收費，則其於97年9月30日凌晨零時20分許
    ，駕駛未申裝ETC設備之U5-2986號自用小客車經過國道五號
    高速公路頭城收費站時，自當依規定行駛人工收費車道繳納
    通行費至明，蓋ETC車道業已開始恢復收取通行費。異議人
    辯稱：伊因颱風期間，不知ETC車道不能行駛云云，亦不足
    取。再者，異議人既然知悉國道五號高速公路頭城收費站自
    97年9月30日凌晨零時起，即恢復收取通行費，則不論是行
    經ETC車道或係人工收道車道之車輛，當然均應繳納通行費
    ，ETC車道並不因人工收費站有無人員執行人工收費業務而
    受有影響，故異議人逾97年9月30日凌晨零時後，始開車行
    經國道五號高速公路頭城收費站ETC車道之行為，自應依規
    定繳納通行費。況且，國道5號高速公路頭城收費站係於97
    年9月30日凌晨時分起，即已恢復收費，並有收費員執行人
    工收費業務等情，有交通部臺灣區○道○○○路局頭城收費
    站98年6月17日高頭稽字第0980001410號函附值勤紀錄簿(一)
    、收費員車道值勤表、打卡單及本院公務電話紀錄附卷可稽
    （見本院卷第33-39頁），顯見異議人所稱：當時人工收費
    車道，沒人在值班就沒收費云云，核與事實不符，尚難採信
    。
五、綜上所述，異議人於97年9月30日凌晨零時20分許，開車行
    經應繳費之國道五號高速公路頭城收費站時，有未依規定繳
    費之違規行為，事證明確，原處分機關依道路交通管理處罰
    條例第27條第1項規定，裁處異議人罰鍰3,000元，核無違誤
    。本件聲明異議為無理由，應予駁回。
據上論斷，應依道路交通案件處理辦法第19條，裁定如主文。
中    華    民    國    98    年    7     月    20    日
                  交通法庭  法  官  陳映佐
以上正本證明與原本無異
如不服本裁定應於送達後5日內向本院提出抗告狀（應附繕本）
「切勿逕送上級法院」。
                            書記官  陳憲文
中    華    民    國    98    年    7     月    21    日


司法院資訊處製作；財團法人民間司法改革基金會備份。
